臺灣桃園地方法院刑事判決
111年度簡上字第213號
上  訴  人  臺灣桃園地方檢察署檢察官
被      告  葉嘉翔


上列上訴人因被告詐欺案件，不服本院於中華民國111年3月8日
所為111年度審簡字第39號第一審刑事簡易判決（聲請簡易判決
處刑案號：110年度偵字第28049、33247號），提起上訴，本院
管轄之第二審合議庭判決如下：
    主  文
原判決撤銷。
葉嘉翔幫助犯詐欺取財罪，處有期徒刑參月，如易科罰金，以新
臺幣壹仟元折算壹日。
    事實及理由
一、本案被告葉嘉翔經本院合議庭審理結果，認原審之犯罪事實
    之認定、所採用之證據及適用之法條並無違誤，均引用如附
    件所示第一審刑事簡易判決書（含檢察官聲請簡易判決處刑
    書）之記載。
二、檢察官上訴意旨略以：本案被告將其申辦之中華電信股份有
    限公司申辦之門號0000000000號SIM卡、亞太電信股份有限
    公司申辦之門號0000000000號SIM卡，以一門號每月新臺幣
    （下同）1,000元代價出租予綽號「Shi Jian Wei」之人，
    該人再將前開門號SIM卡提供與身分不詳之詐欺集團成員詐
    欺告訴人賴美珠、陳美雲、蔡芮蓁所用，使告訴人三人分別
    匯款5萬、5萬、15萬元至至指定銀行帳戶。被告提供數門號
    之行為致告訴人三人損失非輕，被告雖曾與告訴人蔡芮蓁達
    成和解，但其僅履行一期和解內容後即未履行，難認被告態
    度良好，故原審量刑過輕；又被告曾因違反毒品危害防制條
    例案件經法院判處徒刑確定，於民國109年8月15日執行完畢
    ，於5年以內故意再犯本案有期徒刑以上之罪，有刑法第47
    條第1項累犯規定之適用，但未見原審有所紀載，爰依法提
    起上訴，請將原判決撤銷，更為適當合法之判決等語。
三、論罪科刑及撤銷改判理由部分：
  ㈠核被告葉嘉翔所為，係犯刑法第30條第1項前段、同法第339
    條第1項之幫助詐欺取財罪。被告以一幫助詐欺取財行為，
    使詐騙集團得以利用其申辦之SIM卡，分別對告訴人三人為3
    次詐欺取財，為想像競合犯，應依刑法第55條之規定，從一
    重以幫助詐欺取財罪處斷。又被告幫助他人上開之罪，為幫
    助犯，依刑法第30條第2項之規定，按正犯之刑減輕之。
  ㈡按刑罰之量定，固屬法院自由裁量之職權行使，惟刑事審判
    之量刑，旨在實現刑罰權之分配的正義，故法院對科刑判決
    之被告量刑，應符合罪刑相當原則，使罰當其罪，以契合人
    民之法律感情。此所以刑法第57條明定科刑時應審酌一切情
    狀，尤應注意該條所列各款情形，以為科刑輕重之標準（最
    高法院民國95年度臺上字第1779號判決意旨參照）。再法院
    對於被告之量刑，亦應受比例原則與平等原則等一般法律原
    則之支配，以期達成客觀上之適當性、相當性與必要性之價
    值要求；又行為人犯後悔悟之程度，是否力謀恢復原狀或與
    被害人（告訴人）達成和解，及其後是否能確實履行和解條
    件，以彌補被害人（告訴人）之損害，均攸關於法院判決量
    刑之審酌，且基於「修復式司法」理念，國家亦有責權衡被
    告接受國家刑罰權執行之法益與確保被害人（告訴人）損害
    彌補之法益，務必使二者間在法理上力求衡平。
  ㈢原審同本院前揭認定，對被告論罪科刑，固非無見。惟查被
    告固與告訴人蔡芮蓁雖達成調解，調解內容略以：被告願分
    七期給付告訴人蔡芮蓁共計5萬元之賠償金額，如有一期未
    履行，視為全部到期等節，有該調解筆錄附卷可憑（見審易
    字卷第65至66頁），惟被告迄今僅給付第一期7,000元之賠
    償金，且未與告訴人蔡芮蓁聯繫等情，據告訴人蔡芮蓁之代
    理人於本院審理時陳述在卷（見簡上字卷第59、96頁），且
    被告經本院合法傳喚，未於111年6月9日審理時到庭，被告
    女友以電話表示被告係因前晚發燒之緣故未能到庭，然被告
    並未提出相關證明以實其說，嗣於同年7月26日審理時，被
    告經合法傳喚仍未到庭，足見被告與告訴人蔡芮蓁達成調解
    僅係為取得一紙調解筆錄，以應付法院之審理，並無彌平告
    訴人蔡芮蓁所受損害之真意，不足認被告確有悔改誠意，原
    審之量刑基礎已被動搖，是檢察官請求撤銷原審判決及改量
    處較重之罪，為有理由，自應由本院撤銷原判決，另為適法
    之判決。
　㈣被告前因違反毒品危害防制條例案件經法院判處徒刑確定，
    並於109年8月15日執行完畢之紀錄，有被告提示簡表、臺灣
    高等法院被告前案紀錄表存卷可考，其於受有期徒刑執行完
    畢後，5年以內故意再犯本案有期徒刑以上之罪，為累犯，
    然考量構成累犯之前案為毒品危害防制條例罪，本案為幫助
    詐欺取財罪，二者罪質不同，且毫無關連，難認其本案再犯
    ，係有特別惡性，抑或對於刑罰之反應力薄弱，而有加重刑
    度之必要，依司法院大法官會議釋字第775號解釋意旨，無
    依累犯規定加重其刑之適用。原審判決就此部分雖未說明，
    因結果並無不同，對判決不生影響，本毋庸撤銷改判，惟原
    審判決既有上開瑕疵可指，仍應由本院另為判決，附此敘明
    。
　㈤爰審酌被告提供上開門號SIM卡供身分不詳之詐欺集團成員使
    用，助長詐欺集團財產犯罪之風氣，致告訴人遭詐欺而匯款
    ，實為當今社會層出不窮之詐財事件所以發生之根源，造成
    社會互信受損，擾亂金融交易往來秩序，影響層面甚大，所
    為應予非難；惟被告犯後坦承犯行，於原審中與告訴人蔡芮
    蓁達成調解，於履行第一期後未再依約履行，亦未主動聯繫
    告訴人蔡芮蓁，及其犯罪之目的、動機、手段、警詢時自陳
    高中畢業之智識程度、職業為工、小康之家庭經濟狀況等一
    切情狀，量處如主文所示之刑，並諭知易科罰金之折算標準
    ，以示懲儆。
四、被告於本案提供上開SIM卡2張而有取得2,000元之報酬，為
    其本案犯罪所得，業據被告於原審審理時所自承不諱（見審
    易字卷第59頁），本應依法宣告沒收，惟被告已與告訴人蔡
    芮達成調解，並給付第一期7,000元之賠償金，業如前述，
    倘就犯罪所得部分再行宣告沒收或追徵，即有過苛之虞，依
    刑法第38條之2第2項規定不宣告沒收或追徵。
五、被告經本院合法傳喚後，無正當理由未到庭，亦未在監、在
    押，有本院送達證書、戶役政連結作業系統個人戶籍資料、
    臺灣高等法院在監在押全國紀錄表、公示送達公告、本院刑
    事報到單、審理筆錄在卷可憑（見簡上字卷第43、65、69、
    73至74、85、87頁），爰依刑事訴訟法第455條之1第3項準
    用同法第371條之規定，不待其陳述，逕為一造辯論判決。
據上論斷，應依刑事訴訟法第455條之1第1項、第3項、第369條
第1項前段、第364條、第299條第1項前段、第371條、第373條，
判決如主文。
本案經檢察官洪國朝、邱健盛提起公訴，檢察官蔡宜均到庭執行
職務。
中　　華　　民　　國　　111 　年　　8 　　月　　25　　日
　　　　　　　　　刑事第五庭　審判長法　官　呂世文
　　　　　　　　　　　　　　　　　　法　官　李敬之
　　　　　　　　　　　　　　　　　　法　官　陳郁融
以上正本證明與原本無異。
不得上訴。
　　　　　　　　　　　　　　     　 書記官　許哲維
中　　華　　民　　國　　111 　年　　8 　　月　　25　　日
附錄本案論罪科刑法條全文 
中華民國刑法第339條
意圖為自己或第三人不法之所有，以詐術使人將本人或第三人之
物交付者，處5年以下有期徒刑、拘役或科或併科50萬元以下罰
金。
以前項方法得財產上不法之利益或使第三人得之者，亦同。
前二項之未遂犯罰之。 
附件：　　
臺灣桃園地方法院刑事簡易判決
 111年度審簡字第39號
公　訴　人　臺灣桃園地方檢察署檢察官
被　　　告　葉嘉翔  男（民國00年0月00日生）
                    身分證統一編號：Z000000000號
                    住○○市○○區○○路000巷00弄0號
上列被告因詐欺案件，經檢察官提起公訴（110年度偵字第33247
號、第28049號），本院受理後（110年度審易字第1683號），經
被告自白犯罪，合議庭裁定改以簡易判決處刑，判決如下：
    主      文
葉嘉翔幫助犯詐欺取財罪，處有期徒刑貳月，如易科罰金，以新
臺幣壹仟元折算壹日。
    事實及理由
一、本件犯罪事實暨證據，除證據部分增列「被告葉嘉翔於本院
    準備程序中之自白」外，其餘均與臺灣桃園地方檢察署檢察
    官起訴書之記載相同，茲引用如附件。
二、論罪科刑：
（一）核被告葉嘉翔所為，係犯刑法第30條第1項前段、同法第3
      39條第1項之幫助詐欺取財罪。又被告幫助他人犯詐欺取
      財之罪，則依刑法第30條第2項之規定，按正犯之刑減輕
      之。被告以一幫助詐欺取財行為，使詐騙集團得以利用被
      告申辦之SIM卡，分別對告訴人賴美珠、陳美雲、蔡芮蓁
      詐欺取財，為想像競合犯，應依刑法第55條之規定，從一
      重以幫助詐欺取財罪處斷。
（二）爰以行為人之責任為基礎，審酌被告隨意將其申辦之行動
      電話SIM卡提供予他人，使詐騙集團得以利用，助長詐騙
      財產犯罪之風氣，進而使執法人員難以追查詐騙犯罪人之
      真實身分，造成告訴人賴美珠、陳美雲、蔡芮蓁損害，所
      為實非可取；惟念被告犯後坦承犯行，堪認被告犯後態度
      良好且已有悛悔之意，並與告訴人蔡芮蓁達成調解(見審
      易卷第65頁)，複衡諸被告犯罪之動機、目的、手段、品
      行與智識程度、家庭經濟及生活狀況、犯罪所生之損害等
      一切情狀，量處如主文所示之刑，併諭知易科罰金之折算
      標準。
（三）按修正後刑法第38條之1第1項固規定犯罪所得，屬於犯罪
      行為人者沒收，然同法第38條之2第2項亦規定前開沒收如
      欠缺刑法上之重要性，得不宣告之。而按修正後刑法之沒
      收規定，係為避免被告因犯罪而坐享犯罪所得，顯失公平
      正義，而無法預防犯罪，則於被害人已出面主張取回被害
      損失，並已與被告達成民事和解，被告就其犯罪所得，已
      獲被害人同意以損害賠償方式分期給付，雖於法院為刑事
      判決時，仍有分期款項尚未到期，致被害人尚未就被害損
      失獲得約定之全數賠償，然被害人既已對被告之犯罪所得
      ，取得聲請民事強制執行之求償執行名義，且一旦被告一
      期未付，視為全部到期，被害人即得聲請國家發動強制執
      行程序，藉由國家公權力介入執行被告之財產，已足避免
      被告坐享犯罪所得，其結果與刑事諭知沒收之執行效果無
      異；況且，法院如在此情形，仍於刑事判決時諭知沒收被
      告犯罪所得，一旦判決確定，國家執行沒收結果，反有可
      能使被告無多餘資力繼續依和解條件履行對被害人之分期
      賠償，縱被害人可另依程序（即刑事訴訟法第473條第1項
      ）聲請國家發還沒收物，然原本已按期陸續取得賠償金，
      因國家執行沒收，被害人反須另循程序請求而徒增勞力、
      時間及費用之耗費，實非沒收新制之本旨，更徒增國家與
      民爭利之嫌。據上，應認在此情形下之被告犯罪所得沒收
      已欠缺刑法上之重要性，得依刑法第38條之2第2項規定不
      予宣告沒收。經查，被告於審理時雖供稱其提供手機門號
      有取得新臺幣2,000元，為其犯罪所得，本應依法宣告沒
      收，惟被告已與告訴人蔡芮蓁達成調解，業如前述，且被
      告需支付之和解金額已遠高於犯罪所得，因認被告已無法
      保有犯罪所得，爰依刑法第38條之2第2項規定，不予宣告
      沒收、追徵。
三、據上論斷，應依刑事訴訟法第449條第2、3項、第454條第2 
    項（本案採判決精簡原則，僅引述程序法條），逕以簡易判
    決處刑如主文。
四、如不服本判決，得於判決送達之翌日起20日內，向本院提出
    上訴狀（應附繕本），上訴於本院第二審合議庭。
中　　華　　民　　國　　111 　年　　3 　　月　　8 　　日
                    刑事審查庭    法  官      高上茹
以上正本證明與原本無異。
告訴人或被害人對於判決如有不服具備理由請求檢察官上訴者，
其上訴期間之計算係以檢察官收受判決正本之日期為準。
                                  書記官      蔡宛軒
中　　華　　民　　國　　111 　年　　3 　　月　　8 　　日
附錄本判決論罪法條全文：
中華民國刑法第339 條
意圖為自己或第三人不法之所有，以詐術使人將本人或第三人之
物交付者，處5年以下有期徒刑、拘役或科或併科50萬元以下罰
金。
以前項方法得財產上不法之利益或使第三人得之者，亦同。
前二項之未遂犯罰之。
附件：
臺灣桃園地方檢察署檢察官起訴書
                                    110年度偵字第33247號
                                    110年度偵字第28049號
　　被　　　告　葉嘉翔　男　27歲（民國00年0月00日生）
　　　　　　　　　　　　住○○市○○區○○路000巷00弄0號
　　　　　　　　　　　　國民身分證統一編號：Z000000000號
上列被告因詐欺案件，已經偵查終結，認應提起公訴，茲將犯罪
事實及證據並所犯法條分敘如下：
　　　　犯罪事實
一、葉嘉翔前因違反毒品危害防條例案件，經臺灣桃園地方法院
    以103年度訴字第247號判決判處有期徒刑3月確定，於民國1
    09年8月15日執行完畢。詎猶不知悔改，葉嘉翔能預見將行
    動電話門號提供他人使用，可能遭詐欺集團作為詐取他人財
    物之聯絡工具，或以此掩飾真實身分而逃避執法人員追緝，
    仍基於縱有人將其申辦之門號用以從事詐欺行為，亦不違反
    其本意之幫助詐欺不確定故意，於110年5月24日之不詳時間
    ，在桃園市八德區某不詳地點，將其向中華電信股份有限公
    司（下稱中華電信）申辦之門號0000000000號SIM卡、亞太
    電信股份有限公司（下稱亞太電信）申辦之門號0000000000
    號SIM卡，以1支門號每月新臺幣（下同）1,000元之代價，
    出租予綽號「Shi Jian Wei」之人，綽號「Shi Jian Wei」
    之人再將前開門號SIM卡提供與真實姓名年籍不詳之詐欺集
    團成員。嗣該詐欺集團成員取得前開門號後，即共同意圖為
    自己不法之所有，基於詐欺取財之犯意聯絡，由該詐欺集團
    成員分別以附表所示門號，佯以附表所示之名義，向附表所
    示之人施以詐術，致附表所示之人均陷於錯誤，分別於附表
    所示匯款時間，匯款附表所示之金額至指定帳戶。
三、案經賴美珠及陳美雲訴由屏東縣政府警察局枋寮分局、蔡芮
    蓁訴由臺北市政府警察局大同分局報告偵辦。
　　　　證據並所犯法條
一、證據清單及待證事實：
編號 證據名稱 待證事實 1 被告葉嘉翔於警詢、偵查之供述 被告於110年5月24日之不詳時間，在桃園市八德區某不詳地點，將上開2門號以每月1,000元出租與綽號「Shi Jian Wei」之人之事實。 2 告訴人賴美珠、陳美雲及蔡芮蓁於警詢時之指訴 證明告訴人賴美珠、陳美雲及蔡芮蓁遭詐欺集團以上開2門號詐騙而匯款之事實。 3 內政部警政署反詐騙諮詢專線紀錄表、受理詐騙帳戶通報警示簡便格式表、受理各類案件紀錄表、受理案件證明單、告訴人提出之匯款單據、通訊軟體LINE文字對話截圖、通話紀錄截圖 證明告訴人賴美珠、陳美雲及蔡芮蓁遭詐欺集團以上開2門號詐騙而匯款之事實。 4 通聯調閱查詢單 證明手機門號0000000000、0000000000為被告於110年5月24日所申辦之事實。 5 被告提出其與「Shi Jian Wei」之臉書即時通訊對話紀錄 證明被告因資金需求聯繫綽號「Shi Jian Wei」之人，並申辦手機門號SIM卡以換取現金之事實。 
二、近年來詐騙集團經常透過電話與被害人聯繫行騙，或以他人
    申辦之電話逃避追緝之新聞，業經媒體廣為報導，政府亦大
    力宣導民眾接獲詐欺或恐嚇電話因應之道，是一般民眾對於
    此種詐騙手法，已應有一定程度之概念與瞭解。又申辦行動
    電話門號並無特殊限制，任何人只需提出國民身分證、駕駛
    執照或全民健康保險卡等身分證明文件，即得以自己之名義
    申辦門號使用，此為眾所週知之事實，故依一般人之日常生
    活經驗，如不以自己名義申請行動電話門號，反向他人借用
    或租用或購買，應可知悉係欲利用他人申辦之門號以隱瞞身
    分而逃避警方查緝。被告葉嘉翔於行為時為心智健全之成年
    人，應具備相當之智識程度及社會經驗，自可預見將該門號
    販賣與他人使用，可能幫助詐欺集團成員遂行詐欺取財之犯
    行並便利渠等逃避查緝，竟僅因欲賺取錢財仍執意為之，足
    見其主觀上即有縱有人以其門號實施詐欺取財之犯行，亦不
    違背其本意之幫助詐欺取財不確定故意甚明。
三、核被告葉嘉翔所為，係犯刑法第30條第1項、第339條第1項
    之幫助詐欺取財罪嫌。被告以一提供門號之行為，幫助前開
    詐欺集團成員遂行如犯罪事實欄所示之3次詐欺取財犯行，
    為想像競合犯，請從一重之幫助詐欺取財罪嫌處斷。被告前
    有如犯罪事實欄所載論罪科刑及執行情形，有本署刑案資料
    查註紀錄表附卷可稽，其等於有期徒刑執行完畢後，5年以
    內故意再犯本件有期徒刑以上之罪，為累犯，請並斟酌依刑
    法第47條第1項之規定及司法院大法官解釋釋字第775號解釋
    意旨加重其刑。
四、至未扣案之犯罪所得2,000元，爰請依刑法第38條之1第1項
    前段規定宣告沒收，併依刑法第38條之1第3項規定宣告於全
    部或一部不能沒收或不宜執行沒收時，追徵其價額。
五、依刑事訴訟法第251條第1項提起公訴。
　　此　致
臺灣桃園地方法院
中　　華　　民　　國　 110　　年　　10　　月　　22　　日
                              檢察官  洪國朝
                                      邱健盛
本件證明與原本無異　　
中　　華　　民　　國　 110　　年　　11　　月　　11　　日
                              書記官  張嘉娥
所犯法條：
中華民國刑法第339條
（普通詐欺罪）
意圖為自己或第三人不法之所有，以詐術使人將本人或第三人之
物交付者，處 5 年以下有期徒刑、拘役或科或併科 50 萬元以
下罰金。
以前項方法得財產上不法之利益或使第三人得之者，亦同。
前二項之未遂犯罰之。
中華民國刑法第30條
（幫助犯及其處罰）
幫助他人實行犯罪行為者，為幫助犯。雖他人不知幫助之情者，
亦同。
幫助犯之處罰，得按正犯之刑減輕之。
附表：
編號 告訴人 詐騙門號 詐騙方式 匯款時間 匯款金額 （新臺幣） 1 賴美珠 0000000000 於110年6月1日下午6時51分許，以前揭行動電話對賴美珠佯稱：伊為賴美珠姪子魏啟偉，因缺錢需資金周轉云云 110年6月2日上午10時11分許 5萬元 2 陳美雲 0000000000 於110年6月2日上午10時25分許，以前揭行動電話撥號予陳美雲佯稱：伊為陳美雲配偶之姪子，伊因為缺錢急需借款云云 110年6月2日上午10時45分許 5萬元 3 蔡芮蓁 0000000000 於110年5月31日上午9時47分許，以前揭行動電話撥號予蔡芮蓁佯稱：伊為蔡芮蓁之姪子，伊因為缺錢急需借款云云 110年5月31日上午10時40分許 15萬元